【裁判字號】    88,訴,1383
【裁判日期】    890320
【裁判案由】    侵權行為損害賠償
【裁判全文】
臺灣臺南地方法院民事判決  八十八年度訴字第一三八三號
    原      告  丙○○
                甲○○
    被      告  乙○○
    訴訟代理人  許雅芬律師
                鄭嘉慧律師
右當事人間請求侵權行為損害賠償，提起附帶民事訴訟，經本院交通法庭移送前來，
本院判決如左：
    主    文
被告應給付原告丙○○新台幣肆萬貳仟參佰玖拾陸元，給付原告甲○○新台幣柒萬參
仟肆佰壹拾柒元，及均自民國八十八年四月十三日起，至清償日止，按週年利率百分
之五計算之利息。
原告其餘之訴駁回。
訴訟費用由被告負擔二十分之一，原告丙○○負擔二十分之十二，餘由原告甲○○負
擔。
本判決原告勝訴部分於原告丙○○、甲○○分別以新台幣壹萬肆仟元及貳萬肆仟元供
擔保後，得假執行。但被告於假執行程序實施前，分別以新台幣肆萬貳仟參佰元及柒
萬參仟肆佰元為原告丙○○、甲○○預供擔保，得免為假執行。
原告其餘假執行之聲請駁回。
    事    實
甲、原告方面：
一、聲明：
（一）被告應給付原告丙○○新台幣（下同）一百四十七萬五千六百七十七元，及給
      付原告甲○○七十七萬一千七百九十九元，並均自起訴狀繕本送達翌日起至清
      償日止，按週年利率百分之五計算之利息。
（二）原告願供擔保，請准宣告假執行。
二、陳述：
（一）被告於民國八十七年八月十二日十九時許，駕駛車牌號碼ＹＤ－二００七號自
      用小客車，沿台二十線東向西方向行駛，至台南縣新化鎮拔里拔林五十九
      之一號前時，本應注意車前狀況，並隨時採取必要之安全措施，且依當時情況
      又無不能注意之情形，被告竟疏於注意車前狀況並超速行駛，猛烈撞及在毫無
      預防下，並已盡相當注意左、右來車，以徒步行走至路中之原告等二人，致原
      告丙○○受有頭部外傷、嚴重腦挫傷、顱骨骨折並顱內出，原告甲○○受有左
      側恥骨線性骨折，頸部挫傷及頸椎管腔狹窄症等傷害。
（二）按因故意或過失，不法侵害他人之權利者，負損害賠償責任；又不法侵害他人
      之身體或健康者，對於被害人因此喪失或減少勞動能力或增加生活上之需要時
      ，應負損害賠償責任；不法侵害他人之身體、健康、名譽或自由者，被害人雖
      非財產上之損害，亦得請求賠償相當之金額，民法第一百八十四條第一項前段
      、第一百九十三條第一項、第一百九十五條第一項前段分別定有明文。本件原
      告等因被告之侵權行為受有傷害，為此依法請求被告賠償原告丙○○所受之損
      害。其中醫藥費五萬零四百七十七元，另原告丙○○於案發前於台南縣南化鄉
      農會擔任秘書一職，每月薪津六萬元，而因本件車禍原告有六個月無法工作，
      故因此減少三十六萬元之工作損失。又前後至醫院就診支出交通費二萬三千元
      及急救費一千二百元。因本次車禍受傷住院無法自我照料日常生活須長期受看
      護，每日看護費用為一千元，前後計三十日，共三萬元。經此次車禍，身體多
      處嚴重受創，而原告於南化鄉農會工作多年，事業穩定，家庭幸福圓滿，又有
      一定社會地位，卻因本此車禍致原本和樂家庭渾然變色，身心受創，爰請求精
      神慰撫金一百萬元。又因車禍損失手錶一只三千元、眼鏡一付三千元、服飾一
      套三千元、皮鞋一雙二千元，共計財物損失一萬一千元。故請求被告賠償原告
      丙○○部分總計為一百四十七萬五千六百七十七元。
（三）原告甲○○因此次車禍支出醫藥費六萬一千五百九十九元，另於案發前在家為
      人褓姆，每月薪資一萬八千元，因車禍有八個月無法工作，計減少勞動能力十
      四萬四千元，又支出交通費用二萬三千元及急救費一千二百元；而因本次車禍
      受傷住院無法自我照料日常生活，須長期受看護，其每日看護費用為一千元，
      前後三十日共三萬元。又原告甲○○經次車禍身體多處嚴重受創，被告卻於案
      發後遲未與原告達成和解條件，關心甚微，故請求精神慰撫金五十萬元。又財
      物損失黃金項鍊一條計一萬二千元，共計被告應賠償原告甲○○七十七萬一千
      七百九十九元。
乙、被告方面：
壹、被告：
一、聲明：原告之訴及假執行之聲請均駁回，如受不利判決願供擔保免為假執行。
二、陳述：
（一）關於刑事判決所認定之事實形式上不爭執，惟對判決書中關於於下列內容之記
      載則否認之：１、被告依當時情況非不能注意竟疏未注意；２、原告二人受傷
      情況之記載；３、肇事主次因之認定及鑑定報告。
（二）關於原告丙○○部分：１、醫藥費內之掛號費及證書費應剔除，餘則主張過失
      相抵；２、工作損失、交通費、急救費、看護費等全部否認。尤以工作損失每
      月六萬元，六個月為三十六萬元，殊令人啟疑。蓋八十七年九月中旬中秋節前
      十日左右，被告帶月餅前去探視原告夫婦二人，當時原告夫婦並未在家，鄰居
      則稱丙○○去上班，甲○○騎機車出去也不在，當時距離車禍發生僅一個多月
      ，足見原告二人復原情況良好，並無不能工作情事。另精神慰撫金請求一百萬
      元過高且不合理，因其醫藥費僅支出四萬多元，與其請求之數額不符比例原則
      。且嚴格而言，原告夫婦穿越道路違反道路交通安全規則第一百三十四條第一
      款或第五款之規定，致使被告閃避不及而撞上，被告亦受極大驚嚇，被告之轎
      車亦輕微受損，原告難謂無侵權行為。又財物損失之請求，亦全部否認。況原
      告此部分於附帶民事中請求，亦於法不合。
（三）關於原告甲○○部分：１、醫藥費、證明書費、繕食費應予扣除，餘亦主張過
      失相抵；２、工作損失、通費、急救費、看護費等全部否認；３、精神慰撫金
      過高；４、財物損失予以否認。
（四）肇事地點旁二十公尺即有行人穿越道，原告二人未走行人穿越道，且未注意左
      右來車，未讓車輛優先通過，貿然衝出穿越道路，原告即使充分注意前方路況
      ，亦非一般人之反應速度所能夠及時煞停，就客觀上而言，一般人根本無法避
      免車禍之發生，被告是否有信賴保護原則之適用，而應予以免責，不無斟酌之
      餘地；況如認被告之過失責任無法倖免，被告主張原告應負百分之九十五之過
      失責任，請求依民法第二百十七條第一項減輕百分之九十五之賠償金額。
（五）原告丙○○是於八十七年八月十四日至八十七年八月二十日在奇美醫院治療，
      奇美醫院於八十七年八月二十日所發之診斷證明書病名為頭部外傷併顱部內出
      血，惟丙○○於八十七年八月二十日出院，轉入台南醫院，住院至八十七年八
      月二十九日即出院，台南醫院於八十七年八月二十九日所發診斷書竟為頭部外
      傷、嚴重腦挫傷、顱骨骨折併顱內出，原告於奇美醫院治療一週後之病情竟然
      加重且病名加多，如真有嚴重腦挫傷、顱骨骨折等情事，奇美醫院何以未診斷
      出來？何以台南醫院只讓原告丙○○住院九天即趕快出院？另原告甲○○於八
      十七年八月十三日至八十七年八月十八日在奇美醫院住院治療五天，奇美醫院
      於八十七年八月十八日所發生之診斷書病名為頸椎管腔狹窄症，此是否為車禍
      所引起不無疑問。且甲○○於八十七年八月十八日出院，轉入台南醫院住院至
      八十七年八月二十九日出院，台南醫院於八十七年八月二十九日所發之診斷書
      病名卻為左側恥骨線性骨折、頸部挫傷，亦令人相當懷疑，何以二家醫院所診
      斷之病名、病況完全不同？且如果是左側恥骨線性骨折，何以住院十天即可出
      院？
（六）原告甲○○八十七年十一月二日於台南市立醫院皮膚科之醫療費用支出，應非
      因被告侵權行為所致。另原告甲○○支出粵欽國術館之醫藥費用六千元，非經
      醫師之診療所為必要之治療，況該紙收據記載：「每次治療費用八百元，共計
      醫藥費六千元」，其數據之計算，顯有不符之處，令人啟疑。
（七）依保險法第一百三十五條準用第一百零三條規定，傷害保險之保險人固不得代
      位行使被保險人對於加害人之損害賠償請求權，惟全民健康保險法第八十二條
      規定：「保險對象因汽車交通事故，經本保險提供醫療給付者，本保險之保險
      人得向強制汽車責任保險之保險人代位請求該給付。」全民健康保險法為保險
      法之特別法，依特別法優於普通法之原則，全民健康保險法第八十二條應優先
      於保險法第一百三十五條、第一百零三條之規定而為適用，從而全民健康保險
      法之被保險人因汽車交通事故，經全民健康保險提供醫療給付者，全民健康保
      險之保險人自得向強制汽車責任保險之保險人代位請求該項給付。而依強制汽
      車責任保險法第三十條規定，於該範圍內，加害人或強制汽車責任保險之被保
      險人之損害賠償因而解免，全民健康保險被保險人對加害人之損害賠償請求權
      亦因而喪失，是本件原告二人已經全民健康保險提供醫療給付之醫療費用，均
      不得再向被告請求。
（八）原告丙○○自承請假時也有領薪水，與原告起訴狀主張有六個月之工作損失之
      情形顯不相符；原告甲○○之部分，則否認證人孫秋雄證詞之真實，蓋證人係
      原告之女婿，其證詞顯係偏頗。
（九）關於交通費用之支出，原告初稱係自己開車所支出之加油錢，嗣後才提出呂進
      旺開立之證明書。而證人呂進旺之證詞，被告否認為真正，蓋證人於鈞院訊問
      時初拿一紙明細表，對答如流，後該明細表經鈞院命提出交庭閱後再為回答，
      則支支唔唔，且證人係與原告丙○○之同事，證詞亦為偏頗。況原告二人支出
      之交通費用，其非經正式醫師診療之部分，均非必要。
（十）看護費用之部分，否認原告等提出之看護費用證明書。且上揭證明書載：「期
      間自九月一日起至九月三十日止」，惟丙○○係八十七年八月三十日即開始上
      班，既能上班，又何須看護？況甲○○病歷中第七頁「護理紀錄」八十八年八
      月二十八日上午九時三時分欄中已明白記載「日常生活自理」；丙○○病歷中
      之第九頁「護理紀錄」欄八十七年八月二十八日上午九時欄中亦明白紀載「日
      常生活可自理」，此均足見原告請求看護之費用，顯非必要。
（十一）原告所提之證明書，被告均否認，蓋上揭證明書，除邱縱合醫院係正規之醫
        療院所外，其餘均為國術館，原告此部分之治療應非正規醫師所為之必要診
        療，因其所生之交通費亦不得請求；且上揭證明書之內容，實與一般醫療院
        所所開立之診斷證明書有異，應係國術館嗣後應原告之要求，為配合其請求
        交通費用而開出，尚不足採認。
丙、本院依職權調閱本件車禍案件歷審偵審卷宗（台南縣警察局新化分局刑案偵查卷
    宗、台灣台南地方法院檢察署八十八年度偵字第一一七一號偵查卷、八十八年度
    執字第二六二一號執行卷、本院八十八年度交易字第一一二號刑事卷、台灣高等
    法院台南分院八十八年度交上易字第一二五一號刑事卷宗），向衛生署台南醫院
    調閱原告之病歷資料表及函查原告之傷病情況，及向財團法人奇美醫院函查原告
    之病歷摘要，另向台南縣南化鄉農會調閱原告丙○○八十七年八月至八十七年十
    二月之請假紀錄。
    理    由
壹、程序方面：按因犯罪而受損害之人，以對於刑事被告及依民法負賠償責任之人請
    求回復其損害者為限，始得於刑事訴訟程序附帶提起民事訴訟，此為刑事訴訟法
    第四百八十七條第一項所明定，又按因犯罪而受損害之人，於刑事訴訟程序固得
    附帶提起民事訴訟，對於被告請求回復其損害，但其請求回復之損害，以被訴犯
    罪事實所生之損害為限，否則縱令得依其他事由，提起民事訴訟，亦不得於刑事
    訴訟程序附帶為此請求。且其附帶提起之民事訴訟，如不合於上開法條所定之要
    件者，縱於刑事庭依刑事訴訟法第五百零四條第一項將附帶之民事訴訟移送於民
    事庭後，亦不得將關於民事訴訟之法規，溯及於附帶提起民事訴訟之時，而予適
    用，仍應認其起訴為不合法，此參最高法院四十一年度台抗字第五十八號裁定、
    六十年台上字第六三三號判例即明。查本件原告主張被告因過失傷害案件，於刑
    事訴訟程序提起附帶民事訴訟，請求被告應給付原告因車禍所受財物損失，計原
    告丙○○損失一萬一千元，原告甲○○損失一萬二千元，及均自起訴狀繕本送達
    翌日起至清償日止按週年利率百分之五計算之利息，嗣此部分經本院刑事庭依刑
    事訴訟法第五百零四條第一項之規定，將此部分之請求連同其他請求，以裁定移
    送民事庭。惟查原告此部分之損害並非因被告被訴過失傷害之犯罪事實所生，揆
    諸首揭法條及判例意旨，原告尚非得於刑事訴訟程序附帶提起民事訴訟，本院刑
    事庭仍以裁定移送本院審理，容有誤會，應予駁回，先此敘明。
貳、實體方面：
一、原告起訴主張被告於八十七年八月十二日十九時許，駕駛車牌號碼ＹＤ－二００
    七號自用小客車，沿台二十線東向西方向行駛，至台南縣新化鎮拔里拔林五
    九之一號前時，本應注意車前狀況，並隨時採取必要之安全措施，且依當時情況
    又無不能注意之情形，被告竟疏於注意車前狀況並超速行駛，猛烈撞及原告等二
    人，致原告丙○○受有頭部外傷、嚴重腦挫傷、顱骨骨折並顱內出血，原告甲○
    ○受有左側恥骨線性骨折，頸部挫傷及頸椎管腔狹窄症等傷害。原告等因被告之
    侵權行為受有傷害，為此依法請求被告賠償原告丙○○醫藥費五萬零四百七十七
    元，減少工作損失六個月計三十六萬元，至醫院就診支出交通費二萬三千元及急
    救費一千二百元，看護費用每日一千元，前後計三十日，共三萬元，精神慰撫金
    一百萬元。另原告甲○○因此次車禍支出醫藥費六萬一千五百九十九元，案發前
    在家為人褓姆，每月薪資一萬八千元，因車禍有八個月無法工作，計減少勞動能
    力十四萬四千元，又支出交通費用二萬三千元及急救費一千二百元；而因本次車
    禍受傷住院無法自我照料日常生活，須長期受看護，每日看護費用為一千元，前
    後三十日共三萬元。又原告甲○○經次車禍身體多處嚴重受創，被告卻於案發後
    遲未與原告達成和解條件，關心甚微，故請求精神慰撫金五十萬元。
二、被告則以關於原告丙○○請求之醫藥費內之掛號費及證書費應剔除，工作損失、
    交通費、急救費、看護費等全部否認。尤以工作損失每月六萬元，六個月為三十
    六萬元，殊令人啟疑，精神慰撫金請求一百萬元過高且不合理，因其醫藥費僅支
    出四萬多元，與其請求之數額不符比例原則。關於原告甲○○部分，醫藥費、證
    明書費、繕食費應予扣除，工作損失、交通費、急救費、看護費等全部否認；精
    神慰撫金過高；財物損失予以否認。而肇事地點旁二十公尺即有行人穿越道，原
    告二人未走行人穿越道，且未注意左右來車，未讓車輛優先通過，貿然衝出穿越
    道路，就客觀上而言，一般人根本無法避免車禍之發生，被告應有信賴保護原則
    之適用，況如認被告之過失責任無法倖免，被告主張原告應負百分之九十五之過
    失責任，請求依民法第二百十七條第一項減輕百分之九十五之賠償金額等語，資
    為抗辯。
三、原告主張被告於八十七年八月十二日十九時許，駕駛車牌號碼ＹＤ－二００七號
    自用小客車，沿台二十線東向西方向行駛，至台南縣新化鎮拔里拔林五十九
    之一號前時，撞及原告等二人，此為被告所是認，並經本院依職權調閱台南縣警
    察局新化分局刑案偵查卷內附之道路交通事故調查報告表可憑，堪信為真。又原
    告主張伊等因前揭車禍導致原告丙○○受有頭部外傷、嚴重腦挫傷、顱骨骨折並
    顱內出血，原告甲○○受有左側恥骨線性骨折，頸部挫傷及頸椎管腔狹窄症等傷
    害。惟被告則否認原告因車禍有上揭傷勢，查依原告所提衛生署台南醫院診斷證
    明書所載，原告於八十七年八月二十九日診斷之病名為「頭部外傷，嚴重腦挫傷
    ，顱骨骨折併顱內出血」，原告甲○○診斷之病名為「左側恥骨線性骨折，頸部
    挫傷」；另經本院向行政院衛生署台南醫院函查原告所受傷勢，據函復為：「丙
    ○○經頭部Ｘ光及電腦斷層攝影檢查，發現有顱骨骨折及顱內多處出血，經住院
    給予藥物治療，病情改善後出院，改門診繼續追蹤治療；甲○○來院診斷為骨盆
    線性骨折和頸椎關節炎，當時傷勢為穩定，該線性骨折可因外傷引起。」此有行
    政院衛生署台南醫院八十八年九月二十七日八十八南醫歷字第四八五０號函附卷
    可憑。另參奇美醫院八十八年九月二十二日八八奇醫字第四二七四號函所述：「
    （丙○○）住院時主訴頭痛，電腦斷層攝影顯示有顱內出血及枕骨骨折。」「（
    甲○○）八十七年八月十三日住院，雙手麻木、無力、疼痛，骨盆骨折（為車禍
    所致）。」又經本院查閱辭海關於顱骨之解釋，據載：「顱骨一名頭蓋骨，為構
    成腦腔的骨，此骨包括額骨、頂骨、枕骨、蝶股、篩骨等」，依此，依奇美醫院
    及衛生署台南醫院診斷結果，均載明原告丙○○係受有顱內出血及枕（顱）骨骨
    折，二者所載傷勢並無不同之處；至依衛生署台南醫院所載原告甲○○傷勢除骨
    盆線性骨折及頸椎關節炎，然嗣後經該院函復本院以：「查骨盆線性股折可因車
    禍外傷所致，但頸椎病變則較無可能。根據奇美醫院核磁共振攝影報告，頸椎病
    變偏向退化性並變。」故原告甲○○所受前揭傷勢，其中骨盆線性骨折固可認係
    因本件車禍所致，頸椎關節炎則非因車禍所致。依此，本件堪認原告丙○○因車
    禍受有顱內出血及顱骨骨折，原告甲○○則受骨盆線性骨折之傷害，至於原告甲
    ○○診斷為頸椎之傷則非本件車禍所致。
四、原告主張被告對前揭車禍行為有所過失，惟被告則否認其事，辯以：原告二人未
    走行人穿越道，且未讓車輛優先通過，貿然衝出穿越道路，故被告應有信賴保護
    原則之適用，而免其過失責任。惟按汽車駕駛人雖可信賴其他參與交通之對方亦
    能遵守交通規則，同時為必要之注意，謹慎採取適當之行動，而對於不可知之對
    方違規行為並無預防之義務，然因對於違規之行為所導致之危險，若屬已可預見
    ，且依法律、契約、習慣、法理及日常生活經驗等，在不超越社會相當性之範圍
    應有注意之義務者，自仍有以一定行為避免結果發生之義務。因此關於他人違規
    事實已極明顯，同時有充足之時間可採取適當之措施以避免發生交通事故之結果
    時，即不得以信賴他方定能遵守交通規則為由，以免除自己之責任，最高法院著
    有七十四年台上字第四二一九號判例供參。查原告二人係於肇事地點未走行人穿
    越道穿越馬路致為被告撞及，此有本院依職本院依職權調閱台南縣警察局新化分
    局刑案偵查卷宗內附之道路交通事故調查報告表可憑；而據前揭刑案偵查卷所載
    ，原告丙○○於警訊時指述：「我們停下來要等車子通過後再穿越馬路時，我看
    見一部ＹＤ－二００七號自小客車從左鎮往新化方向正慢慢駛過來，突然該部自
    小客車不知怎麼回事就撞上我們二人。」「我當時看見該自小客車時，車速我認
    為不快，但我不知道多少。」「當時天色還未黑，僅下一些毛毛雨，視線我認為
    很好。」另據被告警訊時所述：「（你當時車速多少？）大約三十至四十公里。
    」「當時路況正常，未注意兩人要跨越馬路，光線暗暗的，視線正常。」據此，
    可見本件肇事時，光線良好，且被告車速不快，則被告於事發當時固可信賴原告
    將遵守交通規則，而不致於未設有行人穿越道之肇事現場穿越馬路，然被告依當
    時情狀，對於原告違規穿越道路一事尚非不可預見，且亦堪認有充足時間採取適
    當之措施避免交通事故之發生，自仍負有避免肇事之義務，被告抗辯其有信賴原
    則之適用，而應免其過失責任，自屬無據。且查本件被告因涉及過失傷害行為，
    經台灣高等法院台南分院判決以：「被告於右揭時地駕駛車輛，本應注意遵守上
    揭規定，以策安全，且依當時情形又非不能注意，竟疏未注意，以致肇事，其行
    為自有過失，係肇事次因甚明；雖告訴人（即原告）徒步穿越道路，亦疏未注意
    左右來車，為肇事主因，被告仍不能卸免其應負過失責任。上訴後，被告另舉證
    人葉聰斌為證，葉某證稱，肇事時伊坐於前排右座，告訴人二人在雙黃線上，甲
    ○○拿傘，其夫丙○○扶之過馬路，未見到被告開車駛來云云。然被告既已見告
    訴人過馬路，自應為適當之避讓措施，如其確已為相當之注意，自可避免本件車
    禍。」據以判決被告過失傷害罪有罪確定，此有本院調閱該院八十八年度交上易
    字第一二五一號刑事卷可憑。參以本件經送鑑定結果，認丙○○、甲○○徒步行
    走，穿越道路未注意左右來車，為肇事主因；乙○○駕駛小客車，未注意車前狀
    況，為肇事次因，此有被告所提台灣省台南區車輛行車事故鑑定委員會八十八年
    二月二十四日南鑑字第八八０一一四號鑑定意見書在卷可參。綜此，本件原告主
    張被告因過失撞及原告成傷等情，堪可採信。本院審諸兩造前述違規肇事之情節
    ，因認其二人就本件車禍之過失程度，原告應負百分之七十、被告應負百分之三
    十之過失責任。
五、按因故意或過失，不法侵害他人之權利者，負損害賠償責任；又不法侵害他人之
    身體或健康者，對於被害人因此喪失或減少勞動能力或增加生活上之需要時，應
    負損害賠償責任；不法侵害他人之身體、健康、名譽或自由者，被害人雖非財產
    上之損害，亦得請求賠償相當之金額，民法第一百八十四條第一項前段、第一百
    九十三條第一項、第一百九十五條第一項前段分別定有明文。本件被告過失撞及
    原告二人成傷，業如前述，從而原告等請求被告賠償所受之損害，自屬有據，茲
    將原告請求被告賠償費用項目，是否應予准許，一一敘述。
六、醫療費用：
（一）丙○○部分：原告主張丙○○因傷支出醫藥費五萬零四百七十七元，業據提出
      奇美醫院收據六紙、行政院衛生署台南醫院收據五紙為憑，惟其中全民健康保
      險給付部分計有二萬九千八百四十六元，按保險制度旨在保護被保險人，非為
      減輕損害事故加害人之責任。保險給付請求權之發生，係以定有支付保險費之
      保險契約為基礎，與因侵權行為所生之損害賠償請求權並非出於同一原因。後
      者之損害賠償請求權，殊不因受領前者之保險給付而喪失，惟該判例係針對保
      險法而為，旨在闡述保險人得代位行使被保險人對於加害人之損害賠償請求權
      時，被保險人即不得再向加害人請求損害賠償。尚難依該判例而謂除保險法第
      五十三條規定之情形外，縱保險法以外之法律有保險人得代位行使被保險人之
      權利之規定，被保險人於受領保險給付後，仍得向加害人請求損害賠償。全民
      健康保險法第八十二條規定：「保險對象因汽車交通事故，經本保險提供醫療
      給付者，本保險之保險人得向強制汽車責任保險之保險人代位請求該項給付。
      」全民健康保險法為保險法之特別法，依特別法優於普通法之原則，全民健康
      保險法第八十二條應優先於保險法第一百三十五條、第一百零三條之規定而為
      適用。從而全民健康保險之被保險人因汽車交通事故，經全民健康保險提供醫
      療給付者，全民健康保險之保險人自得向強制汽車責任保險之保險人代位請求
      該項給付。而依強制汽車責任保險法第三十條規定，於該範圍內，加害人或強
      制汽車責任保險之被保險人之損害賠償責任即因而解免，全民健康保險被保險
      人對於加害人之損害賠償請求權亦因而喪失（最高法院八十八年度台上字第三
      五三號判決參照）。依此，本件車禍既係因汽車交通事故所生，則原告所提前
      揭醫藥費收據中，經全民健保給付部分自應予以扣除，原告不得再行請求。又
      上述之收據，其中台南醫院八十七年八月二十日之收據中所列證明書費二百一
      十元，奇美醫院八十七年九月十四日、十一月十四日之證明書費各一百元、六
      百元，均非醫療上之支出；另奇美醫院八十七年八月十四日之收據，雖屬超等
      病房自付差額費用，然本院審酌原告丙○○受有顱部骨折、顱內出血之傷，現
      任職南化鄉農會總幹事秘書，並自有土地四十一筆、房屋二間，業據本院依職
      權向財政部台灣省南區國稅局新化稽徵所函查原告之財產資料在卷可稽，堪認
      有相當之社會地位及經濟能力，據此，經審酌原告丙○○之身分、經濟能力及
      傷勢，認伊於受傷期間所支出之超等病房費用之支出，乃有其必要性，從而，
      原告丙○○所得請求之醫藥費為一萬九千七百二十一元。
（二）甲○○部分：原告甲○○主張因傷支出醫藥費六萬一千五百九十九元，並據提
      出奇美醫院收據八紙、行政院衛生署台南醫院收據七紙、台南市立醫院收據四
      紙、粵欽國術館收據一紙為憑，惟其中全民健保給付二萬八千六百十七元，及
      台南醫院八十七年八月十八日之證明書費二百一十元、奇美醫院八十七年九月
      十四日收據之證明書費一百元、八十七年十一月十四日收據之證明書費六百元
      ，均應予以扣除；又原告甲○○所提台南市立醫院八十七年十一月二日收據，
      就診之科別為皮膚科，顯非本件車禍受傷所為支出，自不得請求；至原告所提
      粵欽國術館收據證明書，雖記載原告甲○○於八十七年九月十日起至同年月二
      十七日止每次治療費用八百元，共計醫藥費六千元云云，惟就此部分既未經醫
      師所為之必要診療行為，況依該收據既無從知悉就診之病因，而該收據所載醫
      療費之計算亦有所不符，自難認原告甲○○此部分之請求為有理由；另原告所
      提原告甲○○八十七年八月十八日所列支出係超等病房自付差額費用，經審酌
      原告甲○○則受有骨盆線性骨折，財產部分自有土地八筆、房屋一間，業據本
      院依職權函調之前揭財產資料在卷可稽，據此，依原告之經濟能力及傷勢，亦
      足認伊於受傷期間所支出之超等病房費用之支出，亦有其必要性，從而，原告
      原告甲○○所得請求之醫藥費為二萬五千九百二十二元。
七、工作損失：
（一）丙○○部分：原告丙○○主張伊擔任秘書一職，月入六萬元，因傷計有六個月
      無法工作，故請求三十六萬元之工作損失。惟依本院向台南縣南化鄉農會調閱
      原告丙○○之請假紀錄，原告丙○○於事故發生後之八十七年八月至十二月之
      半年中，僅請假十五天半，則伊請主張因傷計六個月無法工作，自屬無據；且
      查原告丙○○於傷後請假中亦有領薪水，此為原告所自認，伊既照領薪水，則
      原告丙○○請求減少工作之損失，顯無理由。
（二）甲○○部分：原告甲○○主張伊於事發前為人褓姆，月入一萬八千元，因車禍
      有八個月無法工作，故請求被告賠償減少勞動能力十四萬四千元等語，業據提
      出托嬰證明書一紙，並據證人孫秋雄到庭證述，固堪採信。惟據本院依職權向
      奇美醫院函詢原告之病況，據函覆稱：「（甲○○）經藥物治療，於八十八年
      八月十八日出院，出院後需休息四個月，出院時情況會影響其工作。」此有該
      院八十八年九月二十二日八八奇醫字第四二七四號函在卷可參。依此，本院審
      酌奇美醫院函覆之病歷摘要，並參酌原告甲○○之傷況，認原告甲○○因本件
      車禍，計有四個月無法工作，為此，伊請求減少勞動能力之數額，應認為以四
      個月計七萬二千元為適當，逾此部分之請求，為無理由。
八、交通費用：原告二人主張因傷至醫院就診，計分別支出交通費用二萬三千元，業
    據提出中華國術運動傷害整復協會整復證明書、福安國術館損傷接骨治療證明書
    、國術館診斷醫療證明書、邱綜合醫院診斷證明書各一紙、魏國樑骨科診所診斷
    證明書二紙、邱綜合醫院健保收據十一紙為證，並據證人呂進旺到庭證述；惟原
    告主張伊所請求之交通費用，其中至高雄縣美濃鎮、杉林鄉及旗山鎮之就診處所
    均為私人接骨師，該等醫療處所均非正規醫院，亦未經正式醫師診療，而原告復
    無證據以說明伊等確有從台南遠至該坐落於高雄之私人接骨師就診之必要性，則
    原告請求此部分所支出之交通費用，尚屬無據。另依原告所提魏國樑骨科診所診
    斷證明書，原告丙○○赴該診所就診次數為六十七次，甲○○就診次數七十七次
    ，其中二人一同就診之次數為六十四次，該二人一同就診之交通費用應認由原告
    二人平均分攤，則丙○○支出之就診次數為三十五次，甲○○為四十五次，惟原
    告就此部分僅請求每人各二十四次，總計四十八次之交通費用支出，自應以原告
    請求之次數為準，故本件原告因至魏國樑骨科診所就醫，各得請求二十四次之交
    通費用。另依原告所提邱綜合醫院診斷證明書及健保收據所示，總計丙○○至該
    院就診十次，甲○○就診一次，則原告各請求三次，總計六次交通費用，於丙○
    ○三次費用，甲○○一次費用之範圍內，應予認可。又本院審酌原告丙○○之傷
    勢為顱骨骨折及顱內出血，甲○○為受有恥骨線性骨折，為安全起見，故可認定
    無法自行開車前往，參以原告住所為南化，該地並無鐵路經過，若未僱車往返，
    必須多次轉車，徒增繁瑣，為此原告請人載送，應有其必要性，故原告至高雄市
    邱綜合醫院就診，每次支出一千二百元，及至新化鎮魏國樑骨科醫治，每次支出
    六百元，亦應許可。綜此，本件原告丙○○所得請求之交通費用為二萬一千六百
    元，甲○○得請求之費用為一萬五千六百元。
九、急救費及看護費用：原告主張因車禍受傷支出急救費各一千二百元，雖據提出甲
    ○○救護出勤記錄表一紙在卷可憑，惟該紙記錄表僅可證明甲○○轉院時支出此
    項費用，而堪認定甲○○之請求為有理由，至原告丙○○之急救費用部分則未據
    提出證據以為憑據，伊併為請求此部分之支出，乃屬無據。另原告主張因傷無法
    自我照料日常生活，乃自八十七年九月一日起至九月三十日止僱請嚴詹富美任看
    護，計各支出三萬元等語。然查原告丙○○固因傷住院自八十七年八月十二日起
    至同月十四日止住院於奇美醫院，復於八十七年八月二十日起至同月二十九日住
    院於衛生署台南醫院，此有本院依職權向奇美醫院函查之病情摘要，及向台南醫
    院調閱之病歷資料表可憑，嗣丙○○於出院後僅於同年九月七日至九月八日請病
    假二日，餘則分別於九月十四日、九月十九日各請假半日，九月二十九日請假一
    日，此有本院向台南縣南化鄉農會調閱之請假紀錄表供參，由此足見，原告丙○
    ○於出院後日常生活既可自理，復可正常上下班，則伊主張於八十七年九月一日
    至九月三十日僱請看護照料日常生活，自無此必要。至原告甲○○部分，雖被告
    辯稱：依台南醫院函復之護理記錄顯示，甲○○於八十七年八月二十八日之病況
    已足可自理日常生活等語，惟參酌奇美醫院函覆本院之病情摘要記載：「（甲○
    ○）經藥物治療，八十八年八月十八日，出院後需休息四個月。」另依台南醫院
    就甲○○病況函復本院所作之說明：「依當時出院狀況仍需休養一陣子。」故原
    告甲○○為使病情穩定復原，進而僱請看護，實非無此必要，故原告甲○○關於
    看護費用之支出，應予准許。
十、精神慰撫金：原告丙○○、甲○○分別請求精神慰撫金一百萬元、五十萬元，本
    院審酌原告所受傷害情形，暨兩造之身分、地位及經濟能力（原告丙○○任職新
    化農會總幹事秘書，月入六萬元，自有土地四十一筆、房屋二間，甲○○任褓姆
    工作，月入一萬八千元，自有土地八筆及房屋一間；被告則自有土地三筆、房屋
    二間，八十六年度薪資所得十九萬八千元，八十七年度薪資所得十七萬元，此有
    以上有財政部台灣省南區國稅局台南市分局，以及新化稽徵所函復本院之兩造所
    得稅申報財產狀況資料表可參），以此，本院認原告請求之精神慰撫金，分別以
    十萬元為適當，逾此部分之請求，為無理由。
十一、綜上所述，原告丙○○請求醫療費用一萬九千七百二十一元，交通費用二萬一
      千六百元，精神慰撫金十萬元，及甲○○請求醫療費用二萬五千九百二十二元
      ，工作損失七萬二千元，交通費用一萬五千六百元，急救費用一千二百元，看
      護費用三萬元，精神慰撫金十萬元，共計丙○○得請求十四萬一千三百二十一
      元，甲○○得請求二十四萬四千七百二十二元。惟按損害之發生或擴大，被害
      人與有過失者，法院得減輕賠償金額或免除之，民法第二百十七條定有明文。
      查本件原告與被告就本件車禍發生之原因，各應負擔百分之七十及百分之三十
      之責任，此如前述，從而依過失相抵之原則，原告丙○○請求被告賠償四萬二
      千三百九十六元【141321X3/10 =42396.3（元以下四捨五入）】，原告甲○○
      得請被告賠償七萬三千四百一十七元【244722X3/10 =73416.6】，及均自附帶
      民事訴訟起訴狀繕本送達之翌日即八十八年四月十三日起至清償日止，按週年
      利率百分之五計算之利息部分，即無不合，應予准許，至逾此部分之請求，即
      屬無據，應予駁回。
十二、兩造分別陳明願供擔保，聲請為假執行之宣告或免為假執行，就原告勝訴部分
      ，核無不合，爰分別酌定相當擔保金額准許之；至原告敗訴部分，其假執行之
      聲請，即失其依據，應予駁回。
十三、據上論結：本件原告之訴為一部有理由，一部無理由，依民事訴訟法第七十九
      條但書、第三百九十條第二項、第三百九十二條，判決如主文。
中      華      民      國    八十九    年      三      月      二十    日
                                臺灣臺南地法院民事第二庭
~B法      官  林富郎
右為正本，係照原本作成。
如對本判決上訴，須於判決送達後廿日內向本院提出上訴狀（須附繕本）。
中      華      民      國    八十九    年      三      月      二十    日
~B法院書記官  何小玉


司法院資訊處製作；財團法人民間司法改革基金會備份。
